【裁判字號】    91,上更(二),976
【裁判日期】    920319
【裁判案由】    違反麻醉藥品管理條例
【裁判全文】
臺灣高等法院刑事判決                        九十一年度上更(二)字第九七六號
    上  訴  人
    即  被  告  丙○○
    指定辯護人  本院甲○辯護人  李廣澤
右上訴人因違反麻醉藥品管理條例案件，不服臺灣新竹地方法院八十六年度訴字第一
二二號，中華民國八十六年八月六日第一審判決（起訴案號：臺灣新竹地方法院檢察
署八十五年度偵字第九二九七號、第一○四五九號、第一二三二七號）提起上訴，經
判決後，由最高法院第二次發回更審，本院判決如左：
      主  文
原判決關於非法販賣化學合成麻醉藥品部分暨定應執行刑部份均撤銷。
丙○○被訴非法販賣化學合成麻醉藥品部分無罪。
      理  由
一、公訴意旨略以：被告丙○○曾因違反麻醉藥品管理條例案件，經臺灣新竹地方法
    院於民國八十二年九月十七日判處有期徒刑五年四月確定，並於八十四年十二月
    二十日假釋出獄，竟不知悔改，復基於概括之犯意，自八十五年三月間起至同年
    七月止，在苗栗縣造橋鄉九車籠其所經營之「醉紅塵檳榔攤」內，以一小包新臺
    幣（下同）一千元至五千元不等之價格，販賣化學合成麻醉藥品安非他命（以下
    簡稱安非他命）予丁○○、戊○○及乙○○吸用。嗣經警於八十五年九月十三日
    凌晨一時四十五分許，在苗栗縣後龍鎮○○路「駿便利商店」前之ＧＧ－二０七
    五號自用小客車內查獲，因認被告涉有麻醉藥品管理條例第十三條之一第二項第
    一款之販賣麻醉藥品罪云云。
二、按犯罪事實應依證據認定之，無證據不得推定其犯罪事實，刑事訴訟法第一百五
    十四條定有明文；次按認定犯罪事實，須依證據，而所謂證據，係指合法之積極
    證據就犯罪事實能為具體之證明者而言；又認定不利於被告之事實，須依積極證
    據，苟積極證據不足為不利於被告事實之認定時，即應為有利於被告之認定，更
    不必有何有利之證據，最高法院三十年上字第八一六號著有判例。再所謂「積極
    證據足以為不利被告事實之認定」，係指據為刑事訴訟法上證明之全盤證據資料
    ，無論其為直接證據或間接證據，在客觀上均須達於通常一般之人均不致於有所
    懷疑，而得確信其為真實之程度，始得據為有罪之認定，若其關於被告是否犯罪
    之證明未能達此程度，而有合理性懷疑之存在，致使無從形成有罪之確信，根據
    「罪證有疑，利於被告」之證據法則，即不得遽為不利於被告之認定，此觀諸最
    高法院七十六年台上字第四九八六號判例意旨自明。
三、公訴人認被告有販賣安非他命之行為，係以證人丁○○、戊○○及乙○○之證詞
    為唯一論據。訊據被告自始至終均堅決否認有販賣安非他命之犯行，辯稱：伊沒
    有販賣安非他命給他人吸用，只是曾代丁○○、戊○○調貨或合買等語。經查：
    （一）證人丁○○、戊○○在警訊第一次之供述，均未提及有向被告購買安非他
    命之事，另證人丁○○在第三次之警訊中也自承，是伊拿錢出來，請被告去購買
    安非他命，倘若無此情事，丁○○、戊○○何需故為被告有利之陳詞。（二）共
    同被告不利於己之陳述，固得採為其他共同被告犯罪之證據，惟此項不利之陳述
    ，須無瑕疵可指，而就其他方面調查，又與事實相符，始得採為其他共同被告犯
    罪事實之認定，又吸用安非他命之人，如供出安非他命之來源，依麻醉藥品管理
    條例第十三條之三規定得獲減刑，因此為擔保其陳述之真實性，尤應有足以令人
    確信其陳述真實性之補強證據，始能據以為論罪之依據。本件原判決認定被告有
    販賣安非他命之事實，主要係以吸用安非他命之丁○○、戊○○各自供述其吸用
    之安非他命係購自被告為論罪之基礎。但查證人丁○○於第二次警訊中供明：其
    係以每包三千元向被告購買一小包安非他命，於偵查中陳明其自八十四年六月起
    共向被告購買安非他命十幾次，每次買二千元至五千元，前後所供不一。且證人
    戊○○於第二次警訊中供明：其自八十四年七月至今共向被告購買安非他命十幾
    次（見八十五年偵字第九二九七號偵查卷第十一頁、第三十六頁、第十五頁反面
    ），然查被告於八十四年十二月十九曰始假釋出獄，有本院被告全國前按紀錄表
    在卷可證，則其等於警訊及偵查中所供於八十四年六、七月起向被告購買安非他
    命等語，即與事實不符。被告提出在監抗辯後，檢察官為此專程查證，曉諭此一
    事實，證人丁○○即馬上改口：「是八十五年五、六月才開始」，但其在偵查伊
    始所述，是買到三月間，又與事後改稱「八十五年五、六月才開始」，自相矛盾
    。證人戊○○於本院上訴審中亦改稱：「警訊中可能說錯了，真正時間應是八十
    五年四月才對」，然案發後於警訊製作筆錄之時間，距其所述購買安非他命時間
    接近，記憶應較為清楚，本院八十八年九月二十九日調查時所述「八十五年四月
    才對」，顯係附和之詞，不足採信。（三）乙○○於警訊時供證曾經向被告丙○○購買過一次安非他命，但查證人乙○○嗣於本院上訴中八十八十月二十日訊問
    時翻異前詞證稱：被告並未販賣安非他命予渠云云，並陳稱：問（警員有調被告
    口卡供你參考？）「有。是警員先拿丙○○之口卡給我看，之後才作筆錄的，警
    員問我是否向其購買，我害怕所以才隨便答是。」等語，是其證詞前後不一，已
    有瑕疵，其供述之真實性即有可疑。（四）況查，本件並未在被告住處查得鉅量
    之安非他命或任何與販賣安非他命有關之塑膠袋、分裝瓢、電子秤等物品可資佐
    證，亦難遽認被告確有販賣安非他命之犯行。
四、綜上所述，本件除證人丁○○、戊○○及乙○○之證詞外，並無其他確切證據足
    堪為被告有販賣安非他命之行為，況證人丁○○、戊○○及乙○○之證詞不足採
    信，已如前述，此外，復查無其他積極證據足資證明被告涉有販賣安非他命之犯
    行，本院尚存有合理可疑，無法超越合理可疑而形成被告確有公訴人所指販賣安
    非他命之強烈心證，自不能率以丁○○、戊○○及乙○○所為瑕疵之證言為唯一
    證據。原審未詳予研求，遽為被告有罪之認定，實有未洽，被告執此提起上訴，
    為有理由，應由本院將原判決撤銷，另為被告無罪之諭知。
據上論斷，應依刑事訴訟法第三百六十九條第一項前段、第三百六十四條、第三百零
一條第一項，判決如主文。
本案經檢察官劉靜婉到庭執行職務。
中      華      民      國      九十二      年      三    月    十九    日
                              臺灣高等法院刑事第二十一庭
                                  審判長法  官  葉  騰  瑞
                                        法  官  江  國  華
                                        法  官  莊  明  彰
右正本證明與原本無異。
檢察官如不服本判決應於收受送達後十日內向本院提出上訴書狀，其未敘述上訴之理
由者並得於提起上訴後十日內向本院補提理由書（均須按他造當事人之人數附繕本）
。
                                        書記官  廖  逸  柔
中      華      民      國      九十二      年      三    月    二十    日


司法院資訊處製作；財團法人民間司法改革基金會備份。
